臺灣高等法院刑事判決　　　　　　　　96年度上訴字第2682號
上 訴 人　臺灣板橋地方法院檢察署靳開聖檢察官
被　　告　甲○○
上列上訴人因被告搶奪案件，不服臺灣板橋地方法院95年度訴字
第3455號，中華民國96年 5月18日第一審判決（起訴案號：臺灣
板橋地方法院檢察署95年度偵字第25119號、第25121號），提起
上訴，本院判決如下：
    主  文
上訴駁回。
    理  由
一、公訴意旨略以：被告甲○○於民國95年 3月22日23時36分許
    ，騎乘機車，行經臺北縣新莊市○○路42巷口，見陳雅琪獨
    自行走於路旁，竟意圖為自己不法之所有，以快速飆車自後
    搶奪方式，搶奪陳雅琪所有之皮包1只（內有現金新台幣400
    元、金融卡 2張、手機1支），得手後迅速逃逸，嗣於同年4
    月初，將所搶得手機（手機序號為 000000000000000）交由
    不知情之李聰榮，轉向不知情之楊福義借款，經警依前開手
    機序號循線查悉上情，因認甲○○涉有刑法第325條第1項搶
    奪之罪嫌。
二、檢察官認被告涉有搶奪罪嫌，係以被害人陳雅琪、證人楊福
    義、李聰榮分別於警詢、偵查之證述、贓物認領保管單，為
    其論據。被告堅決否認有搶奪犯行，辯稱：本案係李聰榮自
    己所犯，卻將責任推給被告等語。
三、按犯罪事實應依證據認定之，無證據不得認定犯罪事實，刑
    事訴訟法第154條第2項定有明文。此所謂證據，係指足以證
    明被告確有犯罪行為之積極證據而言，該項證據須適於為被
    告犯罪之證明者，始得採為斷罪之資料（最高法院69年台上
    字第4913號判例參看）。又認定犯罪事實所憑之證據，必須
    達於一般人均可得確信其為真實之程度，而無合理之懷疑存
    在時，始得據為被告有罪之認定，倘若犯罪事實之證明尚未
    達此一程度，仍有合理之懷疑存在，依「罪證有疑、利於被
    告」法則，仍不能為被告有罪之判斷（最高法院76年度台上
    字第4986號判例參看）。
四、 經查：
  (一)被告涉嫌於94年9月23日、94年10月23日、94年11月3日、95
    年2月19日，搶奪財物，經檢方分5個案件處理，被告對其他
    犯行均坦承不諱，獨獨對本案始終否認，因本案涉及之金額
    不大，又非轟動矚目之案件，對被告量刑之結果，影響不鉅
    ，被告卻否認其情，其卸責之可能性極微。
  (二)被害人陳雅琪於警詢、偵查中均指稱：搶匪歹徒為男性，我
    沒看到對方面貌，不知道年齡，歹徒戴全罩式安全帽，臉部
    全部都遮住，我沒有辦法指認歹徒等語（見95年度偵字第19
    142 號偵查卷第13至14頁、第57頁）。是依被害人陳雅琪於
    警詢、偵查中之指述，無法確認被告即係行搶之人。
  (三)證人楊福義於警詢證稱：我申請之行動電話門號0000000000
    號，於95年4月間，借予李聰榮插入序號為000000000000000
    號之行動電話使用，我不知該行動電話來源，亦未曾使用該
    行動電話云云（同上偵查卷第16至17頁）；於偵查中改口證
    稱：上開行動電話是李聰榮借我使用，因我當時行動電話摔
    壞，所以李聰榮就將該多出來的行動電話借我使用，他並未
    告知我來源云云（同上偵查卷第61頁）。其前後陳述不一，
    所言可信度實堪懷疑，且其僅指證被害人陳雅琪上開行動電
    話，係李聰榮使用持有，並未證稱該行動電話係被告所提供
    。是依證人楊福義本件警詢、偵查中之證述，亦不足證明被
    害人陳雅琪之行動電話，係被告搶奪而來。
  (四)被害人陳雅琪之行動電話，係於證人李聰榮處起獲，其本身
    涉案程度匪淺，不免有卸責諉罪之虞。而證人李聰榮於警詢
    證稱：我所使用陳雅琪之行動電話，係被告於95年 4月初，
    到我住處兜售，我以3000元向被告購買（同上偵查卷第20頁
    ）；於偵查中則稱：上開行動電話係被告於95年過年前約 2
    月或 3月拿給我的，因被告缺錢，就拿該行動電話要我幫忙
    是否能換現金，我就拿給楊福義向他借3000元云云（同上偵
    查卷第61頁至62頁），證人李聰榮前後證詞亦不一致。倘被
    告將前述手機，經證人李聰榮之媒介，以3000元之代價，質
    押或出售予楊福義，依照常理，該手機應由楊福義持有使用
    ，然警方卻在李聰榮處查獲，楊福義復證稱手機一度向李聰
    榮借用，彼此所述矛盾，並有違經驗法則。李聰榮之證詞，
    顯然不實，自不足取。
  (五)至於贓物認領保管單，僅僅證明被害人陳雅琪已領回其遭搶
    之手機等物，仍無從證明被告為下手行搶之人。
五、綜上所述，檢察官所舉之事證，不足以證明被告有搶奪陳雅
    琪之財物，本院又查無積極證據足以證明被告涉有本件犯行
    ，因此，被告犯罪不能證明，原審就此部分諭知被告無罪之
    判決，認事用法允當。靳開聖檢察官上訴，指摘於判決不當
    ，為無理由，應予駁回。
據上論斷，應依刑事訴訟法第368條，判決如主文。
本案經檢察官許睦坪到庭執行職務。
中　　華　　民　　國　　96　　年　　7 　　月　　24　　日
　　　　　　　　　刑事第十三庭  審判長法　官  曾德水
　　　　　　　　　　　　　　　　　    法　官  李錦樑
　　　　　　　 　 　　　　　　　　　　法　官  林婷立
以上正本證明與原本無異。
不得上訴。
                                      書記官  洪雪娥
中　　華　　民　　國　　96　　年　　7 　　月　　24　　日
